臺灣臺中地方法院交通事件裁定　　　 100年度交聲字第1612號
原處分機關　交通部公路總局臺中區監理所
異　議　人
即受處分人　史凱琁
上列受處分人因違反道路交通管理處罰條例案件，對於交通部公
路總局臺中區監理所於民國100年4月26日所為之處分（中監違字
第裁60-Z8B022591號裁決書），聲明異議，本院裁定如下：
    主    文
異議駁回。
    理    由
一、原處分機關處分及移送意旨略以：異議人即受處分人史凱琁
    （下稱異議人）於民國100年4月7日18時51分許，駕駛車牌
    號碼ZS-6056號自用小客車，行經國道三號高速公路北向310
    .2公里處，因「經雷射槍測定行速132公里，限速110公里，
    超速22公里（測距184公尺）」之違規，為內政部警政署國
    道公路警察局第八警察隊白河分隊認有違反道路交通管理處
    罰條例第33條第1項第1款規定掣單當場舉發。嗣原處分機關
    於100年4月26日以中監違字第裁60-Z8B022591號裁決書裁處
    罰鍰新臺幣（下同）3500元，記違規點數1點，並應參加道
    路安全講習，逾期則依裁決書處罰主文規定裁處。
二、聲明異議意旨略以：伊行駛國道習慣都設定速警示，當天也
    不例外，況該車是跟別人借用，定速在110公里，不知警員
    如何認定伊超速，且伊車上的定速器並沒有故障；一路上沒
    有看到有警車，警車執行任務時怎麼可以跟小偷一樣不開燈
    ，突然間開燈攔車，已違反公路警察執行業務之標準；罰單
    記載本車經雷射槍測速為132公里，但當時伊沒有看到雷射
    槍有132公里之數據，此不能證實是伊車子的時速，可能是
    他車超速而誤攔伊車，也沒有照片可以證實伊車有超速；伊
    臆測可能是伊車變換車道，多次擋到沒開車燈的警車，警員
    憤而攔車開單才會態度如此兇惡；車子是伊向朋友借的，且
    伊的薪水很低，這罰單對伊經濟壓力會很大，而且伊真得沒
    有超速，爰此聲明異議等語。
三、按汽車行駛高速公路，應依速限標誌指示，高速公路及快速
    公路交通管制規則第5條第1項前段定有明文；汽車行駛於高
    速公路、快速公路或設站管制之道路，不遵使用限制、禁止
    、行車管制及管理事項之管制規則而其行車速度超過規定之
    最高速限者，處汽車駕駛人3000元以上6000元以下罰鍰，並
    記違規點數1點，道路交通管理處罰條例第33條第1項第1款
    、第63條第1項第1款分別定有明文；違規車種為小型車，行
    駛高速公路行車速度超過規定之最高速限20公里以上未滿40
    公里，並於應到案期限內繳納或到案聽候裁決者，最低金額
    罰鍰為3500元，違反道路交通管理事件統一裁罰基準表亦有
    明定。
四、經查：
（一）異議人駕駛車牌號碼ZS-6056號自小客車，於100年4月7日
      18時51分左右，在國道三號北上310.2公里處，經警舉發
      以雷射測速槍測定行速132公里/小時，而行駛於速限110
      公里/小時路段，已超速22公里，嗣原處分機關依道路交
      通管理處罰條例第33條第1項第1款裁處罰鍰3500元，並依
      同條例第63條第1項第1款記違規點數1點，有上開通知單
      、裁決書各乙份在卷可按。
（二）證人即舉發員警陳錠森於本院調查中結證稱：100年4月7
      日伊係服18時至20時的巡邏勤務，定點在國道北上310.2
      公里取締超速違規，約18時51分伊同事陳泰宇用望遠式的
      雷射槍偵測ZS-6056號的自小客車超速違規，當時伊同事
      有上前攔檢，第一次攔檢沒有停車，伊與陳泰宇尾隨她第
      二次示意要她停車，伊與陳泰宇上前告知她超速違規經過
      ，並有拿雷射槍給她看她的速度，請她下車到巡邏車那邊
      ，伊再開單舉發。她一直辯稱她沒超速，伊與陳泰宇跟她
      講說這雷射槍是一對一的，她說她的車子有定速不可能違
      規。這次的取締是定點取締，伊與陳泰宇是固定在路肩，
      用偵測的。如果偵測到超速，伊與陳泰宇會拿旗子請她停
      下來，警車也有開警示燈，二人一組，一人操縱雷射槍，
      一人在警車裡面負責開警示燈。本件伊與陳泰宇有用旗子
      攔停，因為本件測距只有184公尺很近，操縱的人應該不
      會看錯。本件實際操作雷射槍的是陳泰宇，因為他患舌癌
      無法到庭。伊當時是坐在駕駛座旁邊。當陳泰宇告知伊有
      超速的時候，伊從照後鏡觀看車輛的動態，異議人行駛中
      線車道，只有她一部，因為另外一部車離她後面還很遠。
      第一次攔停她沒有停下來，不知道是不是她沒有注意到伊
      與陳泰宇，但她沒有逃逸的跡象，因為伊與陳泰宇從後面
      尾隨她沒有加速的情形。伊是定點取締，她在310.2公里
      處的時候就已經超速違規了，伊與陳泰宇準備把她攔停，
      她第一次沒有停，之後伊與陳泰宇才尾隨過去示意她停下
      來。本件當場攔停使用的雷射槍是沒有照相的設備。伊與
      陳泰宇要給她行照、駕照時，就有拿雷射槍給她看，並告
      訴她違規等語（見本院100年6月22日訊問筆錄）。又另一
      舉發員警陳泰宇，雖因罹舌癌無法到庭證述，然與其一同
      執勤舉發本件違規事件之陳錠森警員既已到庭說明異議人
      上開違規情事，且詳陳本件舉發違規之方式及過程，自得
      以其前開證言作為認定異議人超速違規之依據；綜觀證人
      陳錠森就本件舉發違規之過程，其證述均連續且完整；復
      參以證人陳錠森與異議人間，並無嫌隙過節，且素不相識
      ，衡情證人無設詞攀誣，虛構違規事實以陷害異議人之理
      ，況交通警員製單舉發違規行為，本質上係公務員依法執
      行職務之行為，如有枉法構陷或為不實記載之行為，亦須
      擔負嚴厲之刑事責任，證人陳錠森之上開證詞，自堪以採
      信。
（三）又本件所使用之雷射測速儀為廠牌：KUSTOM、型號：PRO-
      LITE、器號：LP02281、最大雷射光功率：142.9μW之非
      照相式雷射測速槍，每年均依規定送請經濟部標準檢驗局
      檢驗合格，該次檢定合格單號碼為M0GB0000000，檢定日
      期為99年11月9日，有效日期至100年11月30日，是本件舉
      發違規時（100年4月7日）尚前開有效期間內，其所測行
      車數據之準確度及適法性自無疑問；而前開雷射測速儀使
      用方式，執勤員警以雷射測速槍上方視窗內紅外線點鎖定
      車輛之前方，槍內螢幕即顯示其速度（本件為132公里/小
      時）及測距（本件為184公尺），不受他車影響（如有他
      車前後行駛或併行亦同），並配合目視查看車道中車輛行
      徑，確認超速之車輛，始予以攔車，並有內政部警政署國
      道公路警察局第八警察隊100年5月27日公警八交字第1000
      870601號函暨隨函檢附雷射測速儀檢定合格證書各乙份在
      卷可稽。可知舉發警員陳泰宇所使用之雷射測速儀經年度
      檢定為合格，而偵測時以雷射測速槍上方視窗內紅外線點
      鎖定車輛前方，不受前後或併行車輛之影響，且案發時僅
      異議人駕駛車輛行駛於中線車道，而別無其他車輛，後方
      車輛還離很遠等情，業據證人陳錠森具結證述如前。則依
      前開之測速方式，有測距顯示及輔助觀景窗可鎖定偵測目
      標，且雷射測速儀具準確性，所測到之速度採證值具公信
      力。並衡以舉發警員既於距離異議人車輛184公尺處測得
      違規行車速度，對於違規超速車輛是否為異議人所駕之前
      開自小客車，應能目睹判斷，前該函文內容當屬可信，另
      異議人經合法通知未到庭，又未提出具體事證證明，其所
      稱尚非有據，為不可採。
（四）執勤員警基於設備、人力、經費等現實狀況之考量，未必
      均有具照相、錄影功能之雷達測速槍得供使用，且考量交
      通違規行為多屬迅速、稍縱即逝及不可回復等特性，舉發
      機關或原處分機關若能提出更多之法定證據方法，諸如其
      他人證、書證、物證等證據資料，以供司法審查之交通法
      庭加以判斷該交通違規行為之存否，自屬允當，並不以提
      出採證照片、錄影為唯一之證據方法。又交通警員製單舉
      發違反道路交通管理處罰條例所列之違規行為，係公務員
      基於職務上權力，依法就特定之具體事件所為具公法上效
      果之單方行政行為，基於公務員為公法上行為具有公信力
      之原則，該行政處分當可被推定為真正，本此公信原則，
      立法者乃賦予行政機關制定違反道路交通事件統一裁罰標
      準及處理細則，使執勤警員得當機處分以達其維護交通秩
      序、安全之行政目的。職故，本件既經證人陳錠森到庭具
      結證述屬實，且有上開書證為據，則異議人徒以本案未有
      照相採證乙詞置辯，並無理由。
五、綜上，異議人駕駛自小客車有前揭違規超速之行為，堪予認
    定，從而原處分機關依道路交通管理處罰條例第33條第1項
    第1款、第63條第1項第1款規定，裁處異議人罰鍰3500元，
    並記違規點數1點，核無違誤，異議人之異議無理由，應予
    駁回。
六、據上論斷，應依道路交通管理處罰條例第87條第2項，道路
    交通事件處理辦法第18條規定，裁定如主文。
中    華    民    國  100    年  6      月     27    日
                      交通法庭   法  官   黃益茂
以上正本證明與原本無異。
如不服本裁定，應於收受送達後5日內向本院提出抗告狀。（應
附繕本）
                                 書記官   蔡秋明
中    華    民    國  100    年  6      月     27    日